臺灣嘉義地方法院民事判決　　　　　　　 93年度訴字第610號
原　　　告　乙○○
訴訟代理人　張巧妍律師
被　　　告　甲○○
上列當事人間損害賠償事件，經本院於中華民國94年11月7日言
詞辯論終結，並判決如下：
    主  文
被告應給付原告新臺幣壹佰陸拾肆萬捌仟元，及自民國九十三年
二月二十日起至清償日止，按週年利率百分之五計算之利息。
原告其餘之訴駁回。
訴訟費用由被告負擔。
本判決原告勝訴部分於原告以新臺幣伍拾伍萬元供擔保後，得假
執行。
原告其餘假執行之聲請駁回。
    事  實  及  理  由
一、原告起訴主張：被告基於意圖為自己不法所有之概括犯意，
    於民國91年10、11月間某日，在原告位於嘉義縣鹿草鄉西井
    村516號住處，向原告佯稱：可代為仲介出賣原告所有如附
    表一所示之房、地（下稱系爭房地），惟因該屋乃被告向法
    院標得，一般人較不願買受，倘先將房、地之所有權過戶至
    被告名下，則可隱藏該屋曾遭拍賣之事實，較易賣出。原告
    陷於錯誤，遂將系爭房、地之所有權狀、印鑑章及印鑑證明
    等物品交付予被告，被告旋即於91年12月2日，透過不知情
    之代書盜用原告印章及盜蓋印文，偽造系爭房、地所有權移
    轉契約書辦理過戶手續，將上開房、地所有權移轉登記予被
    告，而詐得系爭房、地。被告旋持系爭房、地所有權狀於92
    年1月2日，與案外人林獻智虛偽訂立系爭房、地所有權移轉
    契約書，並利用不知情之代書持向嘉義市地政事務所將系爭
    房、地移轉過戶給林獻智，且於92年3月間某日又持系爭房
    、地所有權狀設定本金新臺幣（以下同）1,500,000元抵押
    權登記與案外人丙○○。為此，原告先位聲明請求被告應於
    丙○○、林獻智分別塗銷系爭房、地抵押權及所有權移轉登
    記後，塗銷系爭房、地所有權移轉登記，如其房、地不能回
    復原狀, 則備位請求被告賠償原告向鈞院執行處標購系爭房
    、地之價款即1,648,000元等語。並為先位聲明：被告應將
    附表一所示之房、地於民國91年12月9日經嘉義市地政事務
    所所為之所有權移轉登記予以塗銷；備位聲明：被告應給付
    原告1,648,000元，及自起訴狀繕本送達日起按週年利率百
    分之五計算之利息。並陳明就備位聲明部分，願供擔保請准
    宣告假執行。
二、被告則以：伊沒有詐欺原告，因為伊認為為了以後比較好處
    理系爭房、地，經徵詢原告同意後，才將系爭房、地過戶到
    伊名下。伊告訴第三人官順發要賣房子，伊一開始就把系爭
    房、地所有權狀交給官順發，因為官順發說這樣比較好處理
    ，隔了一個月左右，因為官順發告訴伊說他已經可以處理了
    ，所以伊將印鑑章、印鑑證明交給官順發。伊與林獻智並不
    認識，伊沒有委託林獻智去辦貸款，伊是被官順發等人所騙
    等語，資為抗辯。並聲明原告之訴駁回。
三、經查：被告因被嘉義縣水上地政事務所解聘，需錢孔急，竟
    意圖為自己不法之所有，於91年11月間某日，在原告住處，
    向原告佯稱：伊地政事務所同事想買原告以1,648,000元向
    本院拍定買受而於91年11月7日登記為所有系爭房、地，伊
    可代為仲介出賣，約可賺5、60萬元，要賺大家一起賺云云
    ，嗣又向原告佯稱：因系爭房、地乃向法院標得，一般人較
    不願意買受，倘先將系爭房、地之所有權過戶至伊名下，則
    較易賣出云云，致原告限於錯誤，遂將系爭房地所有權狀、
    印鑑章及印鑑證明交付與被告，被告旋即於91年12月2日，
    透過不知情之王治華委託不知情之代書蕭國樑辦理過戶手續
    ，將系爭房、地所有權於同年月9日移轉登記與被告，而詐
    得系爭房、地。甲○○旋即持系爭房、地所有權狀，經由不
    知情之王曙柏介紹，委託不知情之官順發向銀行貸款，未果
    ，轉而央求不知情之林獻智，將系爭房、地所有權於92年1
    月29日移轉登記與林獻智，向不知情之丙○○借款
    1,300,000元，並於同年3月4日設定1,500,000元抵押權登記
    之事實，有本院收受票款臨時收據、嘉義市政府土地、建物
    所有權狀，土地、建築改良物買賣所有權移轉契約書及土地
    登記簿謄本在卷可證，並據證人王治華、蕭國樑、王曙柏、
    官順發、林獻智、丙○○等人證述在卷，而被告因上開事實
    所涉及之刑事詐欺罪嫌，亦經臺灣高等法院臺南分院以93年
    度上訴字第836號刑事判決判處有期徒刑2年8月確定，堪信
    上開事實為真實。
四、被告雖辯以系爭房、地經原告同意過戶至伊名下後，即將系
    爭房、地所有權狀交給官順發，委託其幫忙出售，並不知道
    官順發將系爭：房、地過戶給林獻智後貸款之情云云，惟查
    ：被告於91年12月9日將原告所有系爭房、地登記至自己名
    義後，隨即委請王曙柏介紹官順發代為辦理貸款，而後於92
    年1月29日即行過戶至林獻智名義下等情，業據證人王曙柏
    、官順發及林獻智證述明確在卷，是被告如認為系爭房、地
    為法拍屋不易售出，該不動產登記於其名下後較易賣出，被
    告應另為重新仲介出賣之行為，豈有未及二月即為貸款之目
    的將系爭不動產登記予林獻智之理？足見被告向原告稱因系
    爭房地乃向法院標得，一般人較不願買受，倘先將系爭房地
    之所有權過戶至伊名下，則較易賣出云云，為訛詐之詞，且
    其向原告為前揭訛詐之詞時已有為自己不法所有之意圖，被
    告上開所辯，顯難採信。
五、按因過失不法侵害他人之權利者，負損害賠償責任，民法第
    184條第1項前段定有明文。本件原告受被告詐騙系爭房、地
    ，依據上開法條，被告應負損害賠償責任。又系爭房、地尚
    未經案外人丙○○、林獻智分別塗銷抵押權登記及所有權移
    轉登記，原告先位訴請被告於丙○○、林獻智分別塗銷抵押
    權及所有權移轉登記後，將附表一所示之房、地於民國91年
    12 月9日經嘉義市地政事務所所為之所有權移轉登記予以塗
    銷，為無理由，應予駁回；惟原告備位訴請被告賠償原告向
    法院標得系爭房地之價金1,648,000元及自起訴狀繕本送達
    被告翌日即93年2月20日起至清償日止，按週年利率百分之
    五計算之利息，為有理由，應予准許，逾此部分之利息請求
    ，為無理由，應予駁回。上開備位之訴，經原告陳明願供擔
    保，聲請宣告假執行，經核其勝訴部分，並無不合，爰酌定
    相當之擔保金額宣告之; 至原告敗訴部分，該部分假執行之
    聲請，已失所附麗，不予准許。
六、本件事證已臻明確，兩造其餘攻擊防禦方法及所提未經援用
    之證據，經本院審酌後，認為均不足影響本判決之結果，自
    無逐一詳予論駁之必要，併此續明。
七、又本件原告以先位之訴經本院認無理由而予駁回為停止條件
    ，提起備位之訴，而原告前開先位之訴業經本院以無理由駁
    回，本院自應審酌原告所提起之備位之訴，附此敘明。
八、據上論結，原告之訴為有理由，依民事訴訟法第79條、第
    390條第2項，判決如主文。
中　　華　　民　　國　　94　　年　　11　　月　　21　　日
                  民一庭法　官　    劉瓊雯
以上正本證明與原本無異
如對本判決上訴須於判決送達後20日內向本院提出上訴狀
中　　華　　民　　國　　94　　年　　11　　月　　21　　日
                        書記官      陳冠學
附表一：
┌────┬────────────┬─────────┬──────┐
│不動產  │座落（地址）            │ 面積（平方公尺） │持分        │
├────┼────────────┼─────────┼──────┤
│土地    │嘉義市○○段三二地號    │ 769.73           │千分之二九九│
├────┼────────────┼─────────┼──────┤
│建物    │嘉義市○○段十八建號    │ 100.56           │全部        │
│        │嘉義市○○路○段二０    │ 共同使用部分：   │萬分之三０六│
│        │五號                    │ 1191.63之        │            │
└────┴────────────┴─────────┴──────┘
